【裁判字號】    95,易,64
【裁判日期】    950906
【裁判案由】    毀棄損壞
【裁判全文】
臺灣苗栗地方法院刑事判決                95年度易字第64號
公  訴  人  臺灣苗栗地方法院檢察署檢察官
被      告  丙○○
上列被告因毀棄損壞案件，經檢察官聲請簡易判決處刑（94年度
偵字第4542號），嗣經本院苗栗簡易庭認不宜以簡易判決處刑（
95年度苗簡字第22號），改為通常程序審判，本院判決如下：
    主  文
丙○○犯毀損他人物品罪，處拘役參拾日，如易科罰金以銀元參
佰元即新臺幣玖佰元折算壹日。
    事  實
一、丙○○與乙○○為夫妻關係（其2 人於民國95年7 月間離婚
    ），兩人相處不睦，於94年9 月25日上午8 時10分許，其2
    人復因細故起口角，丙○○一怒之下，竟基於毀損他人物品
    之犯意，在苗栗縣公館鄉○○村○ 鄰○○街75號住處之廚房
    入口處，將乙○○所有之華碩牌筆記型電腦高舉過頭之後，
    往地上重摔，致使該部電腦之機殼分離、無法修復，喪失全
    部之效用，致生損害於乙○○。
二、案經乙○○訴由苗栗縣警察局苗栗分局報告臺灣苗栗地方法
    院檢察署檢察官偵查後起訴。
    理  由
一、本件被告丙○○固坦承於上述時、地，與告訴人乙○○發生
    口角爭執，但否認有毀損之犯行，辯稱：「該電腦是小孩子
    在用時，我和告訴人發生爭執時摔壞的。告訴人從91年開始
    一直告我，就是為了要離婚，案發當天，我兒子去網咖是為
    了要避開我們兩個的吵架，磁碟機是鎖在ＮＢ裡面，我怎麼
    有可能馬上拿出來，派出所當時沒有經驗，不知道裡面有沒
    有我的資料在裡面。那時候告訴人去買電腦時，是我拿現金
    給她，那個電腦根本就是我買的。電腦都是我在使用，國內
    有很多的情況都是利用刷卡購買，不用現金。且告訴人是用
    玉山卡刷卡付款，那個錢是我在付的。從電腦裡面資料的情
    況，絕對不可能高高舉起而摔落，我要毀損她的東西，只要
    把筆記型電腦丟到垃圾桶就好了。小孩子當時的警訊是出於
    告訴人的威脅利誘。告訴人要爭取小孩子的扶養權，利用刑
    事告訴來達成她的目的」等語。
二、惟查：
（一）證人即告訴人乙○○於本院審理時結證稱：「（檢察官問
      ：94年9 月25日上午8 時10分在苗栗縣公館鄉○○村○ 鄰
      ○○街75號住處，摔壞的筆記型電腦是誰買的？）我買的
      。」、「（檢察官問：你有什麼證明？）提告訴的時候，
      我有提購買的發票。」、「（檢察官問：請提示本署偵卷
      第28頁，這張燦坤三Ｃ流通市場的消費查詢表是否就是你
      所買的？）對的，就是我買的價錢。」、「（檢察官問：
      你當初買的價錢？）53500 元。」、「（檢察官問：你當
      初是用什麼方式支付？）刷卡。」、「（檢察官問：哪一
      家銀行？）我是國泰世華銀行，但是燦坤三Ｃ流通市場是
      配合玉山銀行作的。」、「（檢察官問：這台筆記型電腦
      當天是怎麼摔壞的？）當天早上我要拿筆記型電腦出去，
      我放在包包裡面，結果被告說他在電腦外接式的抽取卡匣
      ，要拿出來，結果被告就把電腦高舉之後，往下摔。」、
      「（檢察官問：被告是在什麼地方把筆記型電腦往下摔？
      ）在簡易的客廳往廚房的入口處。」、「（檢察官問：提
      示偵卷第17頁之照片，請指出摔落的地點？）第17頁下方
      的照片。」、「（檢察官問：提示上開照片，照片中的筆
      記型電腦確實是你剛剛所說的你出錢去燦坤三Ｃ流通市場
      所購買的筆記型電腦嗎？）對。」、、、「（檢察官問：
      在電腦被摔下來之前，你與被告有沒有發生爭執？）有的
      ，、、」、「（檢察官問：你們為了什麼事情發生爭執？
      ）因為我不要讓小孩玩電腦，小孩要參加聯考，是國中3
      年級下學期。」、「（檢察官問：你所指的這個小孩是誰
      ？）張魁元，但是當天他不在，他去網咖。」、「（檢察
      官問：電腦被摔下時，當場除了你與被告在之外，還有誰
      在場？）只有我的小女兒丁○○，她嚇哭了。」、「（檢
      察官問：被告之前說當時他媽媽戊○○也有在場？）如果
      戊○○有說摔電腦的時候她有在場，她就是作偽證，事實
      上是戊○○聽到聲音才過來，那時候電腦已經摔下去了，
      丁○○跟我貼身站在一起，所以她有看到。」、、、「（
      檢察官問：被告是用什麼方式把你的電腦摔下來的？）就
      是被告先把卡匣抽出來，然後順勢往上一舉再往下重重的
      一摔。」、「（檢察官問：請指明被告摔你電腦的高度？
      ）他已經高舉過他的頭。」、、「（被告問：當時的現場
      你不曉得一般的ＣＰＵ是鎖在ＮＢ裡面，我怎麼有能力那
      麼快的時間把卡匣抽出來？）電腦裡面有一個外接式的卡
      匣被他抽起來。」等語（參本院審卷95年8 月23日審判筆
      錄第3 至7 頁）。
（二）證人即告訴人乙○○、被告丙○○之女丁○○於本院審理
      時證稱：「（檢察官問：你是否知道你父親與母親在爭執
      筆記型電腦被摔壞的事情？）知道。」、「（檢察官問：
      提示偵卷第17頁以下的照片，你父母親所爭執摔壞的電腦
      是照片上的這1 部嗎？）是的。」、「（檢察官問：你當
      時有看到電腦是怎麼樣摔壞的嗎？）爸爸把電腦從高高的
      地方摔下來。」、、「（檢察官問：摔電腦時，你父母親
      有在吵架嗎？）有的。」、「（檢察官問：他們在吵什麼
      事情？）我不知道。」、「（檢察官問：你看到電腦被摔
      下來時，你離電腦多遠？）差不多快1 公尺。」、「（檢
      察官問：整個過程你看得很清楚嗎？）很清楚。」、「（
      受命法官問：你以前在警察局所作的筆錄是否實在？）實
      在。」、「（審判長問：這台電腦平常都是誰在使用？）
      之前是媽媽在使用，後來媽媽出國，爸爸就拿去用。」等
      語（參本院審卷95年8 月23日審判筆錄第9 至11頁）。
（三）是由證人乙○○、丁○○之前述證詞觀察，再參酌卷附燦
      坤三Ｃ流通市場苗栗店出具之銷售紀錄1 紙（參偵卷第28
      頁）、照片6 張（參偵卷第17至19頁）所示，可知前述筆
      記型電腦，係證人乙○○至燦坤三Ｃ流通市場，以刷卡之
      方式所購買，價格為53500 元。平日係證人乙○○在使用
      ，嗣因證人乙○○出國，被告丙○○取來使用。於94年9
      月25日上午8 時10分許，在苗栗縣公館鄉○鄉○○村○ 鄰
      ○○街75號住處之廚房入口處，被告丙○○與證人乙○○
      ，因不讓兒子張魁元玩電腦等事，起口角爭執，被告丙○○乃將該部電腦高舉過頭後往地上一摔，造成電腦損壞等
      情。
（四）雖被告丙○○辯稱前述電腦係其所購買，亦係其個人使用
      ，電腦硬碟內之資料，均係其個人之商業機密及檔案等語
      。且證人即其母戊○○亦於本院審理時結證稱：上述電腦
      ，係被告丙○○拿錢給告訴人乙○○購買等語（參本院審
      卷第3 至4 頁）。但查，證人戊○○於檢察官反詰問時則
      證稱：「（問：你說摔壞的那台電腦是丙○○的，你有看
      到被告去買那台已經摔壞的電腦嗎？）我沒有看到，我兒
      子回來跟我說『我帶我老婆去買電腦』」、、「（問：你
      剛才說乙○○兩年前有換了1 台新的電腦，你能分辨這台
      新買的電腦與之前丙○○買的那台有什麼不一樣嗎？）1
      個比較小台，1 個比較大台。」、「（問：還有沒有其他
      的不一樣？）我不會看，我不知道是怎麼樣的。」、、「
      （問：提示偵卷第19頁的照片，你有沒有看過這台電腦？
      ）我沒有辦法看清楚，那是年輕人在用的東西。相片我沒
      有辦法看清楚，我從來沒有看清楚哪個是如何，我只知道
      一台大台，1 台小台。」等語（參本院審卷95年8 月23日
      審判筆錄第4 至5 頁）。是由證人戊○○之證詞，可知渠
      係因被告丙○○告知渠，被告丙○○帶告訴人乙○○去買
      電腦乙節，因而認為被告丙○○買1 部電腦給告訴人乙○○使用，但渠不能分辨偵卷第19頁上之筆記型電腦，係告
      訴人乙○○新購者，或是被告丙○○先前所購買者。因此
      ，證人戊○○既無法確認偵卷第19頁所示之筆記型電腦，
      是否為被告丙○○所購買，就證據法則而論，尚不能以證
      人戊○○之證詞，認定上述筆記型電腦，係被告丙○○所
      購買，而屬於被告丙○○所有，自不能作為對被告丙○○
      有利之認定。
（五）至證人戊○○結證稱前述筆記型電腦，係因被告丙○○與
      告訴人乙○○2 人在相互拉扯之後摔落地面，被告丙○○
      並未砸電腦等語（參本院審卷95年8 月23日審判筆錄第6
      至7 頁）。但證人戊○○之證詞，與證人乙○○、丁○○
      之證詞南轅北轍，顯不相同。而觀諸卷附之照片所示（參
      偵卷第17至19頁），及本院勘驗前述筆記型電腦之結果「
      機殼剝離，鍵盤部分有些凹損、凸起、剝落，硬碟的部分
      也剝落，螢幕與鍵盤連接的地方有三分之二的部分已經脫
      落，散氣孔破裂，ＵＳＢ連接器壞掉，讀碟機破裂變形」
      （參本院審卷95年5 月2 日準備程序筆錄第1 至2 頁），
      可見該部筆記型電腦多處嚴重損壞，業已不堪使用。而就
      該筆記型電腦毀損之程度觀察，應有極大之外力敲擊，或
      者自高處用力往地面砸，方會有如此嚴重程度之損壞，絕
      非2 人拉扯之間掉落於地面所致，足認證人戊○○之證詞
      為虛，應為迴護被告丙○○之詞，不足為採。
（六）至證人甲○○結證稱於94年9 月間某日晚上於被告丙○○
      住處，在電腦房間出來往客廳之處，發現有一部電腦掉落
      於地，但渠並未目睹經過之情形，僅係聽到吵架、有物品
      掉落等聲音，亦未見電腦自何人手上掉落，亦不知電腦之
      廠牌、款式等語（參本院審卷95年7 月12日審卷第9 至11
      頁）。是證人甲○○所證述之前述情節，發生之時間在94
      年9 月間某日晚上，與本案於94年9 月25日上午8 時10
      分許，時間並不相同，且渠未目睹電腦掉落之經過，亦不
      能分辨何種電腦，則渠之證詞，不能作為對被告丙○○有
      利之認定。
（七）至被告丙○○請求本院將其電腦硬碟送請相關機關檢驗，
      用以證明硬碟內之資料及檔案，係其個人所有，並藉此證
      明該部電腦係其所購買、使用，非告訴人所有。然查，前
      述筆記型電腦，係告訴人乙○○所購買乙節，已如前述。
      退步言之，縱然硬碟內之資料係其所有，但該部筆記型電
      腦之硬碟係屬抽取式，且證人丁○○證稱被告丙○○後來
      有使用該部電腦等語，亦如前述，則被告所持有之硬碟，
      含有被告個人之資料及檔案，不足為奇，並不能因此而證
      明該部筆記型電腦係其所有。本件事證已明，被告丙○○
      之上述請求，核無必要，附此敘明。
（八）綜上，被告所辯，無非卸責之詞，不足為採。此外，復有
      燦坤三Ｃ流通市場苗栗店出具之銷售紀錄1 紙、照片6 張
      在卷可佐，其毀損犯行，洵堪認定。
三、核被告丙○○所為，係犯刑法第354 條之毀損罪。爰審酌被
    告因與告訴人發生細故爭吵，一怒之下而將告訴人所有之筆
    記型電腦毀損，實不可取。且於上述明確證據下，否認犯行
    ，遑論賠償告訴人之損失，足見犯後態度不佳。並衡酌其犯
    罪動機、目的、手段、與被害人之關係、所生損害及犯後態
    度等一切情狀，量處如主文所示之刑，並諭知易科罰金之折
    算標準。又被告於行為時之刑法第41條第1 項前段規定：「
    犯最重本刑為5 年以下有期徒刑以下之刑之罪，而受6 個月
    以下有期徒刑或拘役之宣告，因身體、教育、職業、家庭之
    關係或其他正當事由，執行顯有困難者，得以1 元以上3 元
    以下折算1 日，易科罰金。」。又被告行為時之易科罰金折
    算標準，修正前罰金罰鍰提高標準條例第2 條前段（現已刪
    除）規定，就其原定數額提高為100 倍折算1 日，則本件被
    告行為時之易科罰金折算標準，應以銀元300 元折算1 日，
    經折算為新臺幣後，應以新臺幣900 元折算為1 日。惟95年
    7 月1 日修正公布施行之刑法第41條第1 項前段則規定：「
    犯最重本刑為5 年以下有期徒刑以下之刑之罪，而受6 個月
    以下有期徒刑或拘役之宣告者，得以新臺幣1 千元、2 千元
    或3 千元折算1 日，易科罰金。」，經比較修正前後之易科
    罰金折算標準後，以95年7 月1 日修正公布施行前之規定，
    較有利於受刑人，則應依刑法第2 條第1 項前段之規定，適
    用修正前刑法第41條第1 項前段規定，定其折算標準。
據上論斷，應依刑事訴訟法第452 條、第299 條第1 項前段，刑
法第2 條第1 項前段、第354 條、修正前刑法第41條第1 項前段
，罰金罰鍰提高標準條例第1 條前段、修正前罰金罰鍰提高標準
條例第2 條，現行法規所定貨幣單位折算新臺幣條例第2 條，判
決如主文。
本案經檢察官魏宏安到庭執行職務。
中    華    民    國    95    年    9     月    6     日
                  刑事第三庭審判長  法  官  柳章峰
                                    法  官  吳國聖
                                    法  官  呂曾達
以上正本證明與原本無異。
如不服本判決，應於判決送達後10日內向本院提出上訴狀（應抄
附繕本）。告訴人或被害人如對於本判決不服者，應具備理由請
求檢察官上訴，其上訴期間之計算係以檢察官收受判決正本之日
期為準。
                                    書記官  許千士
中    華    民    國    95    年    9     月    6     日
附錄本判決論罪之法條：刑法354條。
中華民國刑法第354條
（毀損器物罪）
毀棄、損壞前二條以外之他人之物或致令不堪用，足以生損害於
公眾或他人者，處2 年以下有期徒刑、拘役或5 百元以下罰金。


司法院資訊處製作；財團法人民間司法改革基金會備份。
